【裁判字號】    91,交自,7
【裁判日期】    920124
【裁判案由】    業務過失致死
【裁判全文】
臺灣臺中地方法院刑事判決                            九十一年度交自字第七號
    自  訴  人  戊○○  住台中.
    自  訴  人  庚○○  住台中.
    共      同
    自訴代理人  乙○○律師
    被      告  己○○  女四十.
    被      告  甲○○  男四十.
    共      同
    選任辯護人  朱元宏律師
右列被告因業務過失致死案件，經自訴人提起自訴，本院判決如左：
    主  文
己○○、甲○○均無罪。
    理  由
一、自訴意旨略以：被告己○○為憶爐營造有限公司（下稱憶爐公司）之負責人，係
    從事營造工程業務之人，民國九十年九月二日起，承包內政部營建署中區工程處
    所發包「台中港Ｄ線下水道工程」施作，於梧棲鎮○○路中橫七街附近，將原有
    四線道（含慢車道）減縮為二線道（封閉慢車道及外快車道）時，應注意依法於
    施工期間設置有關道路交通安全設施，須在施工地點前方道路封閉處起前方一公
    里及三百公尺處，設置道路施工之標誌、封閉處前方三百公尺處設置輛改道之標
    誌、一百五十公尺處設置車輛慢行之標誌、拒馬的警告標誌，及因施工而將原有
    車道之慢車道及外快車道封閉時，應依法重新劃分，設置分道設施，以利用路人
    行駛，並提醒駕駛人前方道路施工應減速慢行並改道行駛。而另一被告甲○○為
    營建署中區工程處台中港辦事處主任，亦為從事業務之人，就憶爐公司所承包之
    「台中港Ｄ線下水道工程」之施作（包括施工路段之交通疏導計劃），有指揮監
    督憶爐公司依相關法令及合約施工之責任（包括指揮監設置相關道路施工之警告
    標誌），而依其情況被告等又無不能注意，竟疏未注意，即直接以紐澤西護欄封
    閉道路，並僅在封閉處前方之護欄上噴漆指示機車改道，且該機車道前方有阻礙
    ，根本無法通行，而未依相關規定重新劃分車道，且未將原有之分道標誌移除，
    更未在道路封閉處前方一公里及三百公尺處，設置道路施工之標誌、封閉處前方
    三百公尺處設置車輛改道之標誌、一百五十公尺處設置車輛慢行之標誌、拒馬的
    警告標誌，致使用路人行至道路封閉處之紐澤西護欄，始發現前方道路施工封閉
    車輛改道，致影響行車安全。適有梁維佑於九十年九月三十日凌晨一時三十分，
    駕駛車號ＢＺＬˍ六一七號機車，行經梧棲鎮○○路中橫七街附近施工路段時，
    因前方未有道路施工車輛慢行、車輛改道等警告標誌及拒馬之預警，且分道標誌
    設置錯誤混淆不清，以致閃避不及撞上路旁封閉道路之紐澤西護欄，致受有頭部
    外傷並顱骨骨折及多發性腦出血及腦挫傷、右橈骨骨折之傷害，經送醫後延至於
    同年十月四日傷重不治死亡，因認被告己○○涉有業務過失致死罪嫌，而有指揮
    監督被告己○○施工之被告甲○○，未盡指揮監督之責，以致己○○得以投機取
    巧，在未依規定設置相關道路施工等交通警告標誌下，即封閉道路施工，致梁維
    佑閃避不及撞上紐澤西護欄傷重不治，甲○○自亦涉有業務過失致死罪嫌云云。
二、按犯罪事實應依證據認定之，無證據不得推定其犯罪事實；又不能證明被告犯罪
    或其行為不罰者，應諭知無罪之判決，刑事訴訟法第一百五十四條第三百零一
    條第一項分別定有明文。次按告訴人之告訴，係以使被告受刑事訴追為目的，是
    其陳述是否與事實相符，仍應調查其他證據以資審認，始得為被告不利之認定；
    又刑事訴訟上證明之資料，無論其為直接或間接證據，均須達於通常一般之人均
    不致有所懷疑，而得確信其為真實之程度，始得據為有罪之認定，若其關於被告
    是否犯罪之證明未能達此程度，而有合理懷疑之存在，致使無從形成有罪之確信
    ，根據「罪證有疑，利於被告」之證據法則，即不得遽為不利被告之認定（最高
    法院五十二年台上字第一三００號判例、七十六年台上字第四九八六號判例意旨
    參照)。
三、本件自訴人認被告等涉有業務過失致死罪嫌，無非以死者梁維佑之機車右前側葉
    子板下沿以下至前輪鋼圈之部分確有相當之擦撞毀損痕跡，甚且鋼圈有凹陷，而
    由現場血跡往後回算第三個紐澤西護欄之左側下沿部分，與梁維佑之機車前輪鋼
    圈高度相當之部分，有相當明顯之擦撞痕跡，並且由此處起算連續四個護欄，皆
    有連續由下而上之擦痕，且證人即現場處理警員丙○○證稱現場圖那段之紐澤西
    護欄均未裝設小燈，足證被告等確有應於夜間裝設警示燈而未裝設之工程缺失情
    事，造成梁維佑行經該路段時因夜晚又下雨，光線昏暗視線不佳，無法發現未裝
    設警示燈之護欄，致不慎撞擊肇事致死，被告對其因工程警告標誌設計不當，並
    未依計劃圖施工，且未讓機車、汽車分道，導致梁維佑撞擊未裝警示燈之護欄致
    死，自有因果關係等為其主要論據。
四、訊據被告己○○、甲○○均堅決否認有何設施不當之處，被告甲○○辯稱：我是
    工務所主任，另有派駐監工，我們有請包商提供交通安全維護，我們是督導單位
    ，有取得道路主管機關核准之公文；被告己○○辯稱：我們有做安全設施，死者
    是酒醉駕車，車速很快，自行跌倒死亡各等語。則首應審究者為被告究有無設施
    之缺失及其缺失與死者之死亡有無因果關係。
（一）本件經本院向營建署中區工程處台中港辦事處調取「台中港Ｄ線下水道工程」
      之工程合約書及交通維持計劃書，本件車禍發生時被告等應採之道路交通維持
      設施，應係如九十年八月前開計劃書之附件一，而依該計劃交通疏導措施第三
      點所載，「靠西側車道中之快車道間，用活動型紐澤西欄杆及交通椎及夜間照
      明設備做為分隔道措施」。第五點載明，「封閉路口以警示燈及紅閃警示燈加
      強警示」。而經查該路段由四線道改為二線道之道路封閉處，確實設有警示燈
      且有點亮等情，為現場處理之警員丙○○到庭證述屬實，且證人即死者之友丁○○亦為同樣之證述。至二線道附近依證人丙○○所拍攝之現場照片，並無何
      特別之照明設備，此與證人丁○○所稱「剛進入時有亮，彎的時候有亮，到二
      線道時就沒有亮」等情尚屬無違。被告雖稱：現場警示燈都有亮云云，惟並未
      能舉證以實其說，尚難遽採。
（二）另應審究者為死者發生車禍之原因與二線道附近之燈未亮有無相當因果關係。
      查依警製道路交通事故調查表內之事故現場圖所繪，死者之第一只掉落鞋子係
      在測量基準點（指現場圖面左下方之電線桿）延伸線之南十二．六公尺，而測
      量基準點位置距四線道縮為二線道之封閉之處位置尚有七十九公尺，此經證人
      丙○○證述在卷，故死者應已行駛在該紐澤西護欄旁一段距離，且並未因該道
      路緊縮及紐澤西護欄上未有照明設備而發生事故。而證人丁○○並稱：伊在死
      者之後保持二、三十公尺之距離，並以約時速七、八十公里之速度行駛，伊可
      看到護欄，因就在旁邊而已。且依前開道路交通事故調查表所載，當時之光線
      為夜間有照明，則死者應無因未看到紐澤西護欄致發生撞擊之可能。而依證人
      丁○○所稱：「當時有大貨車在內線道，從我們旁邊過去，被害人要閃過去，
      重心偏了，就發生車禍，我跟在後面二、三十公尺，貨車按喇叭，他要閃」，
      「當時沒有其他車輛經過」、「死者騎比較靠外側，所以要閃大貨車」等語，
      則以該內車道有三．六公尺，該車當不致侵到死者所行駛之車道，而死者第一
      只鞋子掉落處距內線車道邊線亦約有二公尺，距紐澤西護欄亦約有一公尺，死
      者若行駛在該處，當不致發生車禍，而依現場圖所顯示，自死者第一只鞋子掉
      落處至死者機車刮地痕起點約達廿六公尺，至死者血跡亦達廿三公尺，足見死
      者之車速甚快，故有可能於遇著突發狀況時，因應不及，亦有可能死者所騎位
      置甚靠近內車道，所以對自後而來之貨車採取緊急閃避，致跌倒後機車衝得很
      遠。死者對車道限縮之事實業已知悉，且已行駛在限縮之車道一段時間，故當
      無不知或不可見之理，其因車速過快，且反應不當而摔倒，則縱有人、車碰撞
      在旁之紐澤西護欄之事實，亦尚難認係該紐澤西護欄設置不當所致。而依卷附
      照片死者血跡旁之紐澤西護欄均尚在車道白線以內，此與車道經封閉後真正成
      為二線道之起始點狀況並無不同，在事故發生路段，該紐澤西護欄係呈直線走
      向，故亦難認被告在此處之未裝設或啟亮照明設備，與死者之車禍發生有因果
      關係。綜上所述，被告所辯有設置、點亮二線道旁之紐澤西護欄上之照明設備
      部分，雖未能舉證，惟此與死者之車禍發生應無相當之因果關係。
(三)、綜前所述，自訴人所舉證據及本院調查所得，被告雖有設施缺失之可能，惟尚
      不足以使本院對此與車禍發生之有無因果關係卻除合理之懷疑，而達確信之程
      度；揆諸前揭證據法則，即不得遽為不利被告之認定，自應為被告無罪之諭知
      。
據上論斷，應依刑事訴訟法第三百四十三條、第三百零一條第一項判決如主文。
中      華      民      國    九十二    年      元      月    二十四    日
                                      台灣台中地方法院交通法庭
                                          法  官   王  靜  秋
右正本證明與原本無異
如不服本判決應於送達後十日內向本院提出上訴狀
                                          書記官
中      華      民      國    九十二    年      元      月    二十四    日


司法院資訊處製作；財團法人民間司法改革基金會備份。
